臺灣臺北地方法院民事裁定　　　　　　　　96年度破字第28號
聲　請　人　丙○○
相　對　人　台鳳股份有限公司
法定代理人　乙○○○
非訟代理人　甲○○
　　　　　　葉大殷律師
　　　　　　黃世芳律師
上列當事人間聲請破產宣告事件，本院裁定如下：
    主  文
聲請駁回。
聲請程序費用新台幣伍仟元由聲請人負擔。
    理  由
一、聲請意旨略以：相對人因其大股東黃宗宏炒作相對人公司股
    票，大量向銀行及民間借款，週轉失靈致負債新台幣數百億
    元。依財政部台北市國稅局大安分局財產歸屬資料清單所示
    ，相對人財產僅現值新台幣（下同）1,180,789,388元，且
    相對人因借款而以其不動產向債權人設定18,964,959,547元
    之抵押權，此外相對人無擔保債權為數不少，其轉投資公司
    亦處於停業狀況，負債已高於資產。而相對人除負債不還外
    ，現僅存資產亦經他債權銀行查封，致積欠聲請人本金612,
    000,000元，是相對人已不能清償債務。為此，爰依破產法
    第1條、第57條、第58條之規定聲請宣告破產等語。並提出
    財政部台北市國稅局大安分局調件明細表財產歸屬資料清單
    、債權憑證、債權讓與證明書（上均影本）、土地及建物謄
    本等件為證。
二、相對人則以：聲請人係自力富資產管理股份有限公司受讓系
    爭債權，然該債權已於民國（下同）95年8月31日由本院執
    行處執行受償139,324,413元，是聲請人對相對人享有債權
    額應為472,675,587元。相對人雖積欠債務，向以誠意與各
    債權人協商，並無債權人向法院聲請破產宣告之情，且相對
    人曾為股票公開發行上市公司，對於股東會之召集與財務報
    表之查核，均依行政院金融監督管理委員會證期局之要求辦
    理，相對人之資產負債情形，經致遠會計師事務所會計師查
    核簽證，並經股東常會承認在案，相對人95年之資產總值為
    17,853,112,000元，負債為16,850,111,000元，資產顯大於
    負債。另與93年度負債為20,093,566,000元、94年度負債為
    17,888,512,000元相較，負債逐年減少2,205,054,000元、
    1,038,401,000元，相對人自有負債減少及清償債務之事實
    等語，資為抗辯，並請求駁回本件聲請。
三、按債務人不能清償債務者，依本法所規定和解或破產程序，
    清理其債務；債務人停止支付者，推定其為不能清償。破產
    法第1條第1項、第2項分別定有明文。又債務人之財產價值
    ，是否足堪清償其債務，應以債權人聲請破產時為準。另所
    謂停止支付，係指債務人對於債權人表示不能支付一般金錢
    債務意旨之行為而言（最高法院76年台抗字第439號裁定意
    旨參照）。債務人雖給付遲延，惟倘有其他事實證據足以證
    明確有清償債務之能力（包含債務人之財產、信用等）時，
    即難認有宣告破產之原因。經查：
  １聲請人雖提出本院92年11月13日北院錦90執公字第10495號
    債權憑證、96年1月15日債權讓渡書，並主張伊因受讓而取
    得對於相對人612,000,000元債權云云。然觀諸該債權憑證
    ，其上亦載有原債權人因於本院94年民執公字第43569號分
    配，而於95年8月31日受償139,324,413元。是依該債權憑證
    所示，相對人之債務應僅為472,675,587元，則聲請人應無
    於96年1月15日仍可受讓612,000,000元之可能。惟據前所述
    ，聲請人主張因受讓而對相對人所有債權在472,675,587元
    之範圍內，應屬可信，此亦與相對人所提96年7月4日民事答
    辯狀（二）所辯情節相符。又由該債權憑證記載所示，該債
    權業經93年度執公字第3007號、94年度執公字第43569號2次
    強制執行，均未能全獲清償等情觀之，則聲請人主張相對人
    就此債權曾有停止支付之情事，固堪認定。
  ２惟查，聲請人主張相對人負債大於資產，固據提出財政部台
    北市國稅局大安分局於96年1月29日印製之財政部台北市國
    稅局調件明細表、土地及建物登記謄本為證。然財政部台北
    市國稅局大安分局調件明細表，僅能證明或釋明相對人於96
    年1月間不動產之財產狀況，並不能證明或釋明相對人目前
    之財產狀況（包括其他動產、債權、信用等資產），更不能
    證明或釋明相對人目前之財產狀態（包括信用能力等）。而
    土地及建物登記謄本所登記之抵押權，亦僅係擔保債權之權
    利價值，與實際債務金額是否相符，即非無疑。是聲請人據
    此主張相對人負債大於資產，尚難憑取。
  ３再，由相對人所提出前揭資產負債表以觀，相對人93年度至
    95年度之資產分別為20,848,216,000元、19,673,638,000元
    及17,853,112,000元，而與各該年度負債總額分別為20,093
    ,566,000 元、17,888,512,000元及16,850,111,000元相較
    ，足見其淨值已由93年度之負數，在94年度時轉為正數，迄
    至95年度即聲請人提出本件聲請時，其資產負債淨值即已為
    正數，而衡之上述相對人自93年度起至95年度止之負債額度
    ，亦已證相對人之負債確係逐年減少中，應認相對人尚非全
    無清償能力。又本件相對人現仍核准設立中，此有本院調閱
    公司資料查詢在卷可考。而依前揭聲請人所提出之資產負債
    表，亦有應收票據、應收帳款、長期投資等項目，足見相對
    人目前仍有營業之事實。是本件相對人對聲請人固負有債務
    ，惟客觀上堪認相對人目前已至全部無法清理債務之程度，
    尚難認相對人已無清償能力。故相對人抗辯其資產大於負債
    ，且非無力清償等語，信屬可取。
四、綜上所述，相對人固積欠聲請人前揭債務，惟相對人現仍在
    持續營業，且相對人之負債逐年在遞減中，可見相對人確有
    清償債務之事實及能力。另聲請人提起本件破產宣告時，相
    對人之資產亦大於負債，尚難謂有資產不足清償負債之情事
    ，是本件聲請核與宣告破產之要件不符。聲請人請求本院對
    相對人宣告破產，不應准許。
五、依破產法第5條、民事訴訟法第95條、第78條，裁定如主文
    。
中　　華　　民　　國　　96　　年　　10　　月　　9　　日
                    民事第三庭    法　官　林振芳
以上正本係照原本作成
如對本裁定抗告須於裁定送達後10日內向本院提出抗告狀，並繳
納抗告費新臺幣1,000元
中　　華　　民　　國　　96　　年　　10　　月　　9　　日
                                  書記官　李淑芬
